【裁判字號】    96,簡上,775
【裁判日期】    970204
【裁判案由】    著作權法
【裁判全文】
臺灣板橋地方法院刑事判決             96年度簡上字第775號
上  訴  人
即  被  告  甲○○
選任辯護人  侯雪芬律師
上列上訴人即被告因違反著作權法案件，不服本院中華民國96年
7 月13日96年度簡字第3586號第一審簡易判決（聲請簡易判決處
刑案號：96年度偵字第8291號），提起上訴，本院管轄之第二審
合議庭判決如下：
    主  文
原判決撤銷。
甲○○明知係侵害著作財產權之光碟重製物而散布，處有期徒刑
捌月，減為有期徒刑肆月，如易科罰金，以新臺幣壹仟元折算壹
日。緩刑肆年。
扣案之韓劇盜版光碟「白雪公主」壹套（合計肆片）、「露露公
主」壹套（合計拾片）、「這該死的愛」貳套（合計拾捌片）、
「餅乾老師星星糖」壹套（合計捌片）及筆記型電腦壹台，均沒
收。
    事  實
一、甲○○明知韓劇「白雪公主」、「露露公主」、「這該死的
    愛」、「餅乾老師星星糖」DVD 光碟屬視聽著作，分別係七
    厘米影音科技有限公司（下稱七厘米公司）及基本國際股份
    有限公司（下稱基本公司）享有發行權、重製權及出租權等
    著作財產權，為受我國著作權法保護之著作物，非經基本公
    司及七厘米公司之同意或授權，不得擅自散布侵害其著作財
    產權之重製物，竟基於散布侵害他人著作財產權之重製光碟
    之犯意，於民國95年2 月前之某日，在網路上向真實年籍不
    詳之人士購入韓劇「白雪公主」、「露露公主」、「這該死
    的愛」、「餅乾老師星星糖」等盜版影音光碟後，即於95年
    2 月起，在其位於臺北縣林口鄉○○路348 巷3 號住處，利
    用電腦連結網路，在雅虎奇摩拍賣網站上，以「conam_lady
    」帳號刊登販賣前開盜版光碟之訊息，分別以每套新臺幣（
    下同）399 元至599 元不等之價格販售，並以「conam_lady
    @yahoo.com.tw 」電子郵件信箱接收訂單，待客戶回信表示
    欲訂購後，再將其向郵局申設之帳戶00000000000000號以電
    子郵件方式發送給客戶以供匯款，俟甲○○確認客戶匯款後
    ，再以郵寄方式利用不知情之郵遞人員寄送予客戶，而以此
    方式販售上開盜版光碟予不特定人，而散布之，侵害基本公
    司及七厘米公司之著作財產權。嗣於95年7 月5 日及同年7
    月26日，先後經七厘米公司及基本公司之職員乙○○、蔡培
    上網搜尋，察覺有異，各以479 元及599 元之價格標得上
    開「白雪公主」、「露露公主」盜版影音光碟。嗣經七厘米
    公司及基本公司取得上開光碟，並確認係盜版光碟後，乃提
    供其等購買之上開盜版光碟「白雪公主」1 套（合計4 片）
    、「露露公主」1 套（合計10片），報警處理，並於95年8
    月7 日持本院法官核發之搜索票前往甲○○上址住處搜索，
    扣得盜版光碟「這該死的愛」2 套（合計18片）、「餅乾老
    師星星糖」1 套（合計8 片），及甲○○所有，供散布盜版
    光碟所用之筆記型電腦1 台。
二、案經七厘米公司訴由臺北縣政府警察局中和分局移送臺灣板
    橋地方法院檢察署檢察官偵查後聲請簡易判決處刑，暨基本
    公司訴由內政部警政署保安警察第二總隊第一大隊第二中隊
    報請臺灣板橋地方法院檢察署檢察官偵查起訴，本院依職權
    調閱本院96年度易字第3305號案件併案審理。
    理  由
一、按刑事訴訟法第159 條第1 項雖規定，被告以外之人於審判
    外之言詞或書面陳述，除法律有規定外，不得作為證據。惟
    依同法第159 條之5 第1 項、第2 項規定，經當事人於審判
    程序同意作為證據，法院審酌該言詞陳述或書面陳述作成時
    之情況，認為適當者，亦得為證據。當事人、代理人或辯護
    人於法院調查證據時，知有第159 條第1 項不得為證據之情
    形，而未於言詞辯論終結前聲明異議者，視為有前項之同意
    （指同條第1 項之同意作為證據），此乃第159 條第1 項所
    容許，得作為證據之例外規定之一。經查，本案被告甲○○
    及檢察官、辯護人於言詞辯論終結前，均未就所調查之證據
    主張有刑事訴訟法第159 條第1 項不得為證據之情形，本院
    復審酌各該證據作成時之情況，認為適當，是本案經調查之
    證據均有證據能力，合先敘明。
二、上揭犯罪事實，業據被告甲○○於警詢、偵查及本院審理中
    坦承不諱，核與告訴代理人蔡培及乙○○於警詢中指述之
    情節相符，此外，並有被告甲○○所申設之帳號0000000000
    0000號郵政存簿儲金簿、開戶資料及客戶歷史交易清單影本
    各1 份、雅虎奇摩拍賣網站之網頁列印資料2 份、台新銀行
    自動櫃員機交易明細表影本、基林公司之鑑識報告、包裹託
    運單影本各1 紙、「白雪公主」、「露露公主」、「這該死
    的愛」、「餅乾老師星星糖」視聽著作合法重製物影本、「
    conam_lady」帳號之IP查詢資料各1 份、盜版光碟及現場蒐
    證照片6 張、錄影節目審查合格證明書4 份、授權合約書3
    份、許可契約書3 份、證明書1 份、臺北縣政府營利事業登
    記證2 紙在卷，及上開盜版影音光碟、筆記型電腦扣案可稽
    ，足徵被告之自白核與事實相符。是以，本件事證明確，被
    告之犯行堪以認定，應依法論處。
三、核被告甲○○所為，係犯著作權法第91條之1 第3 項、第2
    項之明知係侵害著作財產權之重製光碟而散布罪。其意圖散
    布而持有之低度行為，應為其散布之高度行為所吸收，不另
    論罪。被告利用不知情之送貨人員散布侵害著作財產權而非
    法重製之光碟的行為，屬於間接正犯。另刑事法若干犯罪行
    為態樣，本質上原具有反覆、延續實行之特徵，立法時既予
    特別歸類，定為犯罪構成要件之行為要素，則行為人基於概
    括之犯意，在密切接近之一定時、地持續實行之複次行為，
    倘依社會通念，於客觀上認為符合1 個反覆、延續性之行為
    觀念者，於刑法評價上，即應僅成立1 罪；學理上所稱「集
    合犯」之職業性、營業性或收集性等具有重複特質之犯罪均
    屬之，例如經營、從事業務、收集、販賣、製造、散布等行
    為概念者是，最高法院95年度台上字第1079號判決可資參照
    。被告在雅虎奇摩拍賣網站上以同一網路帳號、電子郵件、
    及金融帳戶販賣上開盜版光碟，係持續進行，未曾間斷，是
    被告之犯行，具有反覆、延續實行之特徵，從而在行為概念
    上，應評價認係包括1 罪之集合犯。又被告以1 行為侵害上
    開著作權人之著作財產權，為想像競合犯。聲請意旨雖未就
    檢察官另案起訴被告販賣侵害基本公司著作財產權之盜版光
    碟部分（即本院96年度易字第3305號案件）之犯罪事實聲請
    以簡易判決處刑，惟本件聲請簡易判決處刑之犯罪事實與檢
    察官另案起訴之犯罪事實部分，有想像競合之裁判上一罪關
    係，且本件係於96年6 月4 日即繫屬本院，本院96年度易字
    第3305號係於96年11月6 日才繫屬，本件繫屬在先，故本件
    自應併予審理。原審就被告犯行論罪科刑，固非無見，惟原
    審判決後，中華民國九十六年罪犯減刑條例業於96年7 月16
    日生效施行，本件被告之上開犯罪時間係在96年4 月24日以
    前，復無該條例所列不予減刑之情形，合於減刑條件，原審
    未及審酌適用該條例規定予以減刑，自有未洽。又被告販賣
    侵害基本公司著作財產權之盜版光碟部分（即本院96年度易
    字第3305號案件），與本件聲請簡易判決處刑之犯罪事實有
    想像競合之裁判上一罪關係，原審漏未審理，亦有未合，聲
    請人上訴意旨，對此已有指摘，上訴為有理由，自應由本院
    合議庭予以撤銷改判。爰審酌被告素行良好，有臺灣高等法
    院被告前案紀錄表1 份可按，其販賣盜版光碟，非僅損及著
    作權人，且嚴重破壞我國保護智慧財產權之國際形象，並助
    長盜版光碟之流通，危害市場競爭秩序，亦對民眾價值判斷
    及尊重智慧財產權之守法觀念形成誤導，及被告於網路上販
    售盜版光碟之數量不多，對告訴人所生損害非鉅，及其坦承
    犯行，犯後態度尚佳等一切情狀，量處如主文所示之刑，再
    依中華民國九十六年罪犯減刑條例第2 條第1 項第3 款之規
    定，減其刑期2 分之1 ，並諭知如易科罰金之折算標準，以
    示懲儆。末查，被告前未曾受有期徒刑以上刑之宣告，此有
    臺灣高等法院被告前案紀錄表1 份在卷可佐，其因一時失慮
    ，偶罹刑典，事後已表深表悔悟，並與告訴人七厘米公司、
    基本公司達成民事和解，有撤回告訴狀2 紙在卷可稽，且被
    告有重度聽障，有中華民國身心障礙手冊影本1 紙在卷可憑
    ，經此偵審教訓，應知所警惕而無再犯之虞，本院因認所宣
    告之刑，以暫不執行為適當，併予宣告緩刑4 年，以啟自新
    。
四、扣案之韓劇盜版光碟「白雪公主」1 套（合計4 片）、「露
    露公主」1 套（合計10片）、「這該死的愛」2 套（合計18
    片）、「餅乾老師星星糖」1 套（合計8 片），及筆記型電
    腦1 台，係供本件犯罪所用之物，不問屬於被告與否，均應
    依著作權法第98條之規定宣告沒收之。
據上論斷，應依刑事訴訟法第455條之1第1項、第3項、第369 條
第1 項前段、第364 條、第299 條第1 項，著作權法第91條之1
第2 項、第3 項、第98條，刑法第11條前段、第55條、第41條第
1 項前段、第74條第1 項第1 款，中華民國九十六年罪犯減刑條
例第2 條第1 項第3 款、第7 條、第9條，判決如主文。
本案經檢察官郭季青到庭執行職務。
中    華    民    國    97    年    2     月    4     日
              刑事第十九庭  審判長 法  官  許必奇
                                   法  官  陳明偉
                                   法  官  曾正耀
以上正本證明與原本無異
不得上訴
                                   書記官  陳淑怡
中    華    民    國    97    年    2     月    4     日
附錄本案論罪科刑法條全文：
著作權法第91條之1
擅自以移轉所有權之方法散布著作原件或其重製物而侵害他人之
著作財產權者，處3年以下有期徒刑、拘役，或科或併科新臺幣
五十萬元以下罰金。
明知係侵害著作財產權之重製物而散布或意圖散布而公開陳列或
持有者，處3年以下有期徒刑，得併科新臺幣7萬元以上75萬元以
下罰金。
犯前項之罪，其重製物為光碟者，處6月以上3年以下有期徒刑，
得併科新臺幣20萬元以上2百萬元以下罰金。但違反第87條第4款
規定輸入之光碟，不在此限。
犯前二項之罪，經供出其物品來源，因而破獲者，得減輕其刑。


司法院資訊處製作；財團法人民間司法改革基金會備份。
